【裁判字號】    97,訴,2551
【裁判日期】    980331
【裁判案由】    確認和解法律關係不存在等
【裁判全文】
臺灣板橋地方法院民事判決              97年度訴字第2551號
原      告  甲○○
            丙○○
前列二人共同
訴訟代理人  彭志傑律師
被      告  戊○○
訴訟代理人  陳傳中律師
上列當事人間請求確認和解關係不存在事件，經本院於民國98年
3月3日言詞辯論終結，判決如下：
    主  文
原告之訴駁回。
訴訟費用由原告負擔。
    事實及理由
一、原告主張：
(一)、原告二人於民國97年10月25日凌晨零時許在臺北縣土城市探
    索汽車旅館，因涉犯妨害家庭事由，經被告要求至臺北縣警
    察局土城分局清水派出所談論此事。惟被告委任約十多名不
    明人士從探索汽車旅館一直尾隨原告至清水派出所，不時以
    言語恐嚇，並集聚於清水派出所前，上述情事對原告造成心
    理上之脅迫及意志上之壓制，原告為保人身之安全，不得已
    而與被告簽立和解契約書，並各自簽發到期日為97年11月8
    日，金額為新臺幣（下同）200 萬元之本票各一紙，並互相
    於他方所簽發之本票為背書。原告等既係因被告所委託之不
    明人士以不法危害之言語或舉動，使其等心生恐怖，致為簽
    訂和解契約書、簽發本票及背書之意思表示，則得依民法第
    92條第1 項前段規定主張撤銷上述之意思表示，而依民法第
    114 條第1 項規定，上揭原告等與被告間所成立之法律關係
    皆已視為自始無效；且原告年紀尚輕，對本案之情形全無經
    驗，又當時情形亦屬急迫，故被告趁原告之急迫、輕率或無
    經驗，使原告等為財產之給付約定，依當時情形顯失公平，
    原告等爰依民法第74條之規定，聲請鈞院撤銷其間所為之和
    解法律關係及所簽發之本票、背書之法律關係，或減輕原告
    等之給付。
(二)、聲明：
１、確認原告與被告於97年10月25日所為之和解法律關係不存在
    。
２、確認原告甲○○於97年10月25日所簽發，由原告丙○○背書
    ，內載憑票交付被告之200 萬元之本票債權不存在。
３、確認原告丙○○於97年10月25日所簽發，由原告甲○○背書
    ，內載憑票交付被告之200 萬元之本票債權不存在。
４、訴訟費用由被告負擔。
二、被告則以：
(一)、原告明知原告甲○○為有婦之夫，卻仍同為妨礙家庭之行為
    ，嚴重侵害被告基於配偶關係之身分法益，以致被告精神上
    深感痛苦，故原告為避免被告憤而提出訴訟，遂與被告達成
    和解契約並同意簽署系爭和解書及本票，被告絕無脅迫原告
    等為任何行為。
(二)、聲明：原告之訴駁回。
三、兩造不爭執之事項：
(一)、原告於97年10月25日與被告簽立系爭和解契約書。
(二)、原告甲○○於97年10月25日簽發票面金額為200 萬元、由原
    告丙○○背書之本票1紙交付被告。
(三)、原告丙○○於97年10月25日簽發票面金額為200 萬元、由原
    告甲○○背書之本票1 紙交付被告。
四、按民法第92條第1 項前段規定，因被詐欺或被脅迫而為意思
    表示者，表意人得撤銷其意思表示。所謂因被脅迫而為意思
    表示，係指因相對人或第三人以不法危害之言語或舉動加諸
    表意人，使其心生恐怖，致為意思表示而言。當事人主張其
    意思表示係因被詐欺或脅迫而為之者，應就其被詐欺或被脅
    迫之事實，負舉證之責任（最高法院95年台上字第2948號判
    決可資參照）。原告主張系爭和解契約及本票均係遭被告脅
    迫而簽發，揆諸前開判決意旨，原告自應就其主張受被告脅
    迫一事負舉證之責。經查：
(一)、證人即當日接獲被告報案，前往土城市探索汽車旅館處理妨
    害家庭案件之清水派出所警員乙○○，於98年2 月3 日到庭
    具結證稱：「（問：97年10月25日當天是否在派出所執勤？
    ）我當天巡邏。」、「（問：有無受理本件被告戊○○的報
    案？）有，是被告在10月25日凌晨零點左右自己來派出所報
    案，他朋友說他老公從前一天的七點多在旅館裡面，請我陪
    同去現場看，我到場後在門口外面等，並無進入房間。」、
    「（問：當時何人進入房間？）約有三人，好像是徵信社的
    人員拿著攝影機拍攝。拍攝了十幾分鐘，還有拿垃圾桶內的
    袋子走。」、「（問：進入房間後雙方有無講話或吵架？）
    我不清楚。我只看到戊○○在房門口有點哭。」、「（問：
    有無看到有人大聲說話，或很兇惡的說話？）我忘記了。」
    、「（問：離開房間到派出所之間，有無聽到被告或其他人
    說要打人？）我不知道。」、「（問：大約有多少人跟你去
    旅館？）徵信社的人員約三、四個，總共約有七、八個人。
    後來他們自己搭車過去派出所。原告則是搭我們警車去派出
    所。」、「（問：離開旅館或下樓時，有無聽到被告或陪同
    他前去的友人對原告說威脅的話？）沒有。」、「（問：回
    到派出所之後做了甚麼事？）他們在交誼廳那邊，被告找了
    律師到派出所說要和解看看，要警員先不要製作筆錄，然後
    他們就坐在交誼廳談。談的過程我不在現場。大約談了四十
    分鐘，我回去派出所的時候，約凌晨兩點時他們已經談好，
    和解書也簽好，只是尚未離開。」、「（問：他們在談時，
    派出所員警是否在場？）巡邏台有人，但員警不會干涉。當
    日值班坐大門口，還有第二備勤坐大門左邊。」、「（問：
    離開時雙方是否各自離開？）被告先離開。原告二人和一位
    男性友人隔十來分鐘才離開。」、「（問：陪同被告到派出
    所的人年紀、穿著、行為如何？）他們是在派出所旁。年紀
    約三十歲，穿著普通。沒注意是否口嚼檳榔或抽菸。」、「
    （問：原告還在警局時，也就是被告等人離開之後，他們有
    無反應有遭被告等人威脅的事情？）沒有。」「（問：有無
    聽到你同事說在談判過程中，原告二人或他友人有遭脅迫等
    情形？）我巡邏回來，有問同事原告是否要向我們聲請報案
    ，他們說沒有。他們也沒有說到有遭何人脅迫的事情。」等
    語；再查，證人即當日值班之警員丁○○於98年2 月24日到
    庭具結證稱：「（問：97年10月25日當天是否有值班？）是
    的。我是從凌晨零時到二點值班。」、「（問：當天有無受
    理妨害家庭糾紛？）印象中當天有一群人來派出所談妨害家
    庭的糾紛。他們談的位置是在交誼廳，距離值班台大約是從
    法庭證人席位到右後方旁聽席的距離，中間有一個做告示用
    的木板隔間，但木板並不是完全密閉。」、「（問：當天那
    一群人談的內容你是否聽到？）聽不到。他們談的過程，並
    沒有吵起來，或比較大聲的聲音。感覺還蠻平順的。」、「
    （問：有無聽到有人用比較威脅的話或恐嚇的語言來講話？
    ）我沒有注意他們講話的內容。」、「（問：派出所門口有
    其他人？有，但我不知道是否是徵信社還是他們的友人。他
    們的穿著打扮我沒有注意。」、「（問：原告離開時，有無
    跟你們講他們受到威脅的事情？）沒有。」等語；以上均有
    當日言詞辯論筆錄1 份在卷可稽，顯見兩造間於97年10月25
    日凌晨左右確實有就彼此間妨害家庭糾紛事件於派出所內磋
    商談論，而當時討論之地點既係在土城市清水派出所內此一
    公眾可自由出入公共場所內，派出所內又有諸位警員執行勤
    務中，倘若原告確實有遭受被告或其他人脅迫，衡情在場之
    警員應會知悉，且被告亦可當場或在被告離去時，向員警報
    案或請求救援，然當日在場之員警並無聽聞兩造於談判過程
    有任何爭執或恐嚇聲音，且原告當日亦未曾向警員報案或請
    求任何救援，難信原告當日受有被告任何威脅或恐嚇。原告
    雖又主張當日派出所外有隨被告到場約10名不明人士在外等
    候，令原告心生恐怖云云，惟依上開證人之證詞，當日隨同
    被告到場並在派出所外等候之人士雖駐足派出所，然渠等並
    無何異常或威脅原告之舉止，理應不至於造成原告心生畏懼
    之程度；原告上述主張，自難採信。
(二)、原告雖又聲請當日陪同其前往派出所與被告談判之友人游智
    強到庭，以證明當日原告受被告脅迫之情形。惟查證人游智
    強既為原告之友人，則其所為之證詞即有偏頗原告之虞，且
    當日現場情形，本院已依原告聲請傳訊當日在場之警員乙○○、丁○○到庭證述，應無再傳訊證人游智強之必要，故此
    部分自無調查之必要，附此敘明。
五、原告雖又主張依據民法第74條規定，請求撤銷系爭和解契約
    及簽發本票等行為。惟按，法院依民法第74條第1項之規定
    減輕給付，不僅須行為人有利用他人之急迫、輕率，或無經
    驗，而為法律行為之主觀情事，並須該法律行為，有使他人
    為財產上之給付，或為給付之約定，依當時情形顯失公平之
    客觀事實，始得因利害關係人之聲請為之，最高法院82年度
    台上字第496 號判例著有明文。經查，依據上開證人即警員
    乙○○、丁○○之證詞，當日兩造係在派出所內協談，談論
    時間至少有40分鐘以上，且原告亦有通知友人到場協助，則
    原告當時應有充分時間可供考慮，應無急迫或輕率之情事。
    而原告當時係為要求被告不提出刑事告訴，而同意以金錢方
    式，各自賠償被告200 萬元，作為被告同意與原告甲○○離
    婚，以及對原告二人不提出刑事告訴之條件，亦難謂有何顯
    失公平之處。原告因希望不受刑事追訴而接受被告之條件成
    立和解協議，固然迫於無奈，惟被告並非乘原告之急迫，且
    被告獲得利益並無顯失公平，自與民法第74條之要件不符，
    原告訴請撤銷系爭和解書書之約定及簽發本票之行為，於法
    不合，不應准許。
六、綜上，原告未能舉證證明被告有何脅迫或暴利之行為，其主
    張受被告脅迫或有暴利情事存在，而請求撤銷系爭和解書及
    簽發、背書本票意思表示，即屬無據。從而，原告提起本件
    確認之訴，請求確認兩造間系爭和解關係，及本票債權均不
    存在，為無理由，應予駁回。
七、據上論結，本件原告之訴為無理由，依民事訴訟法第78條之
    規定，判決如主文。
中    華    民    國    98    年    3     月    31    日
                  民事第三庭    法  官  邱育佩
以上正本證明與原本無異
本判決得上訴
中    華    民    國    98    年    3     月    31    日
                            書記官  彭麗紅

司法院資訊處製作；財團法人民間司法改革基金會備份。
